臺灣士林地方法院民事判決　　　　　　　95年度訴字第1032號
原　　　告　乙○○
訴訟代理人　徐鈴茱律師
　　　　　　吳臾夢律師
被　　　告　甲○○
訴訟代理人　賴青鵬律師
上列當事人間請求給付報酬事件，本院於民國96年8 月2 日言詞
辯論終結，判決如下﹕
    主  文
原告之訴及假執行之聲請均駁回。
訴訟費用由原告負擔。
    事實及理由
一、原告起訴主張﹕
  (一)被告所有坐落桃園縣新屋鄉○○○段犁頭洲小段第122 、12
    2-16、122-18、122-19、122-22、122-24地號土地共6 筆（
    下稱系爭土地），遭台灣桃園地方法院（下稱桃園地院）依
    93年度執字第3698號強制執行案件，分為甲、乙、丙標依序
    公告拍賣。因土地拍賣之土地增值稅，應由債務人負擔，是
    土地增值稅額的核定，將影響債務人得清償債務之金額，及
    他宗不動產是否亦須遭拍賣之情形，被告乃於民國95年3 月
    24日委託原告代為處理該強制執行事件中有關土地增值稅辦
    理退稅之事宜，並簽訂委託書（下稱系爭委託書）約定「委
    託人同意於接獲法院通知領取分配款當日按更正後實際退稅
    款金額之40% 支付予受託人…」，嗣桃園縣政府稅捐稽徵處
    楊梅分處（下稱楊梅稽徵處）於95年4 月4 日以桃稅楊壹字
    第0950002155號函回覆桃園地院民事執行處，系爭土地應核
    課之土地增值稅預估為新台幣（下同）280 萬6723元，桃園
    地院民事執行處於94年4 月14日初步認定乙標不動產似可拍
    定，被告希望乙標不動產能免遭拍賣結果，並求具體釐清兩
    造間委任事項，兩造復於95年4 月22日簽訂協議書（下稱系
    爭協議書）作為系爭委託書之補充條款，系爭協議書第1 條
    約定：「本案依桃園地院95年3 月24日桃院木執93年執宇字
    第3698號函行文桃園縣政府稅捐稽徵處楊梅分處函查之土地
    增值稅預估稅額分別為甲標新台幣0000000 元整乙標000000
    0 元整丙標679328元整」、第2 條第2 款約定：「倘若僅甲
    標確定拍定而乙標未為拍定時，則甲方（即被告）除應按前
    款甲標退稅額或減徵後之差額計算服務報酬依約給付乙方（
    即原告）外，另應就前條乙標預估之土增稅稅額20％給付乙
    方」。原告即在未預先收受任何費用的情況下，盡力處理受
    委任事務，歷經陳情、申請復查等種種努力，楊梅稽徵處終
    於在95年8 月2 日以桃稅楊壹字第095000 5731 號函表明系
    爭土地核定之土地增值稅額為0 ，並以副本函送桃園地院民
    事執行處，原告受託處理之該執行案件，其結果為甲標確定
    拍賣而乙、丙標未為拍定。依系爭協議書原告得向被告請求
    給付63萬3,181 元。詎料，於楊梅稽徵處以前開函表明系爭
    土地核定之土地增值稅額為0 後，被告即避不見面，原告去
    電恭賀亦語氣冷淡，並以「這件事不見得是你的功勞」等語
    ，貶損原告在土地事務方面的專業，認為查詢法律、向機關
    發文，是舉手之勞，否定被告身為地政士的專業，表達不願
    給付報酬之意思，更於95年9 月4 日以極度惡劣的字句抵損
    原告人格和專業，發函至桃園縣地政士公會，同時向桃園地
    院終止兩造就該強制執行案件之民事委任關係，不承認原告
    於清償期屆至有報酬請求權，被告既已明確表明無給付報酬
    之意思，原告確有預為請求之必要。
  (二)因被告有多筆債務有遭債權人拍賣執行之虞，原告於被告表
    達無給付意願後即聲請台灣士林地方法院以95年度裁全字第
    4348號民事裁定准予假扣押在案。被告聲請命限期起訴，台
    灣士林地方法院以95年度聲字第1364號民事裁定命原告於裁
    定送達後7 日內起訴，原告乃提起本件訴訟。
  (三)並聲明﹕1.被告應於清償期屆至即臺灣桃園地方法院93年度
    執字第3698號強制執行案件分配表核下時（即分配表確定之
    日），給付原告63萬3181元。2.原告願供擔保，請准宣告假
    執行。
二、被告辯稱：
  (一)附停止條件之法律行為，於條件成就時發生效力，將來給付
    之訴以債權已經確定存在為其要件，本件系爭強制執行事件
    甲標不動產雖業已拍定，然分配表尚未核下，自亦未為送達
    ，被告給付報酬之停止條件尚未成就，況系爭強制執行事件
    分配表既未核下，本件土地增值稅究竟是否核課？核課稅額
    為何？稅捐機關是否受分配，均屬未定，原告之債權根本未
    確定。且兩造委託書及協議書既約定「法院分配表核下時」
    為本件服務報酬給付之條件，原告卻主張確定乙標土地不至
    遭拍定的時點即為被告委任報酬之清償期，應屬無據，另被
    告因遭原告聲請假扣押乃聲請法院限期命原告起訴，此乃法
    律賦予被告之權利，自非原告得提起將來給付之訴之理由。
    原告雖曾於95年11月1 日委託律師發函邀請被告進行協調，
    惟系爭強制執行事件之分配表尚未核下，被告給付報酬之停
    止條件並未成就，原告債權尚未發生即遽予請求協調，自屬
    無稽。是原告提起本件將來給付之訴在法律上顯無理由，
  (二)況按兩造系爭委託書及協議書，被告係因被詐欺而簽署，爰
    均以被告95年11月16日答辯狀繕本之送達，為撤銷被詐欺之
    意思表示。退一步言，縱認系爭委託書及協議書仍為有效，
    本件並無退稅及減徵之情事，且減除重劃費乃主管機關依職
    權之行政行為，原告顯已無從為被告為一定事務之處理，而
    無履行辦理退稅或減徵事務之可能，被告自無給付報酬之必
    要。
  (三)再退一步言，縱系爭委任關係成立，本件楊梅稽徵處95年4
    月4 日函所載預估應納土地增值稅為280 萬6723元，乃稅捐
    機關未接獲前揭桃園縣政府95年6 月6 日府地重字第095017
    4752號函及95年7 月27日府地重字第0950208706號寄送地主
    王再寶等889 人之函文，以致未減除土地重劃應負擔費用所
    致，嗣稅捐機關於收受上開函文，依職權減除重劃負擔費用
    後，預估土地增值稅額為0 元，乃於95年8 月2 日以桃稅楊
    壹字第0950005731號函送桃院地方法院民事執行處，即可得
    知本件並無繳納土地增值稅之必要，足證土地增值稅額為0
    元，乃主管機關依職權行事之必然結果，而與原告之委任事
    務無涉。被告於本件契約成立後，不知桃園縣政府逕依職權
    檢送重劃負擔費用，亦不知稅捐機關本即應依職權減除土地
    重劃負擔費用後，計算土地增值稅額為0 元，實無需原告代
    為辦理，該情事皆非被告簽約當時所得預料，按原告請求給
    付預估甲標土地增值稅0000000 元之40％及乙標0000000 元
    之20％，高達63萬3181元，實顯失公平，爰請鈞院依民法第
    227 條之2 之規定，依客觀公平之標準，酌減報酬。
  (四)並聲明﹕1.原告之訴及假執行之聲請均駁回。2.如受不利判
    決，願供擔保，請准免為假執行。
三、兩造不爭執事項﹕(一)兩造確實於95年3 月24日簽訂系爭委託
    書。(二)兩造確實於95年4 月22日簽訂系爭協議書。(三)被告確
    實有委託原告向桃園稅捐稽徵處辦理桃園地方法院93年執字
    第3698號強制執行事件的土地增值稅退稅事宜。(四)桃園稅捐
    稽徵處楊梅分處95年8 月2 日發函表示上開土地的土地增值
    稅為零。
四、本件原告之請求為將來給付之訴，為兩造所不爭執，按請求
    將來給付之訴，以有預為請求之必要者為限，得提起之，民
    事訴訟法第246 條定有明文。是本件首應審酌者為，原告之
    請求是否合於提起將來給付之訴之要件，分述如下：
  (一)經查：兩造系爭委託書第2 條約定「委託人同意於接獲法院
    通知領取分配款當日按更正後實際退稅款金額之40% 支付予
    受託人…」，由此可見兩造間就被告系爭土地有無退稅款及
    其金額多寡，係以法院之分配表上所核定之更正後實際退稅
    款金額為準，並非以稅捐機關所核示之金額為準。雖兩造復
    於95年4 月22日簽訂系爭協議書，然其為系爭委託書之補充
    條款，業經兩造於協議書之前文揭示甚明，系爭協議書第1
    條約定：「本案依桃園地院95年3 月24日桃院木執93年執宇
    字第36 98 號函行文桃園縣政府稅捐稽徵處楊梅分處函查之
    土地增值稅預估稅額分別為甲標新台幣0000000 元整乙標00
    00000 元整丙標679328元整」、第2 條第2 款約定：「倘若
    僅甲標確定拍定而乙標未為拍定時，則甲方（即被告）除應
    按前款甲標退稅額或減徵後之差額計算服務報酬依約給付乙
    方（即原告）外，另應就前條乙標預估之土增稅稅額20％給
    付乙方」，依系爭協議書觀之，兩造間計算服務報酬係以「
    95 年3月24日當時稅捐機關之預估稅額」與「經法院核定之
    實際稅額」之差額為計算基準；且觀諸協議書第2 條第4 項
    約定﹕「服務報酬給付方式﹕甲方應給付乙方之服務報酬應
    於法院分配表核下時先開本票予乙方，並於法院通知領取分
    配款同時以現金壹次給付乙方，但最遲甲方應於分配表核下
    後30日內付清乙方之報酬」，足見兩造係認直至「法院分配
    表核下時」始得確定法院核定之實際稅額究為若干。更何況
    在實務上運作，於法院之分配表並未確定之前，如稅捐機關
    發現原先所核定之金額有誤或有變更，均得隨時通知法院更
    正其稅額，因此於執行法院尚未作成分配表前，僅係預估法
    院有減少系爭土地之土地增值稅金額之可能，根本尚無從確
    定法院核定後實際應減少之土地增值稅金額。兩造系爭土地
    強制執行事件，迄本件言詞辯論終結時，其分配表執行法院
    尚未製發，尤未確定，為兩造所不爭；該分配表既尚未製作
    、確定，亦即「經法院核定之實際稅額」亦尚未確定，則兩
    造系爭委託書及協議書約定之服務報酬計算基準當然亦未確
    定，原告逕以楊梅稽徵處95年8 月2 日以桃稅楊壹字第0950
    005731號函核定之土地增值稅額與其95年4 月4 日以桃稅楊
    壹字第0950002155號函核定之土地增值稅額之差額，作為計
    算被告應給付服務報酬之計算基準，有違兩造系爭委託書及
    協議書之約定，自屬無據。是原告得請求之服務報酬，於本
    件言詞辯論終結時，其金額仍未確定，原告就尚未確定之債
    權，請求將來給付之訴，為無理由。
  (二)原告另主張其亦依民法第547 條規定請求云云，惟查民法第
    547 條係規定：「報酬縱未約定，如依習慣，或依委任事務
    之性質，應給與報酬者，受任人得請求報酬」，然本件兩造
    間既已就委任報酬為約定，僅是目前計算之基準尚未確定而
    已，自仍應依其約定請求，而無民法第547 條規定之適用。
五、綜上所述，原告依兩造系爭委託書及協議書，暨依民法第54
    7 條規定，請求被告應於清償期屆至即臺灣桃園地方法院93
    年度執宇字第3698號強制執行案件分配表核下時，給付原告
    63萬3181元，為無理由，應予駁回。原告之訴既經駁回，其
    假執行之聲請，即失所依據，應併予駁回。
六、本件事證已明，兩造其餘攻擊防禦方法，於判決結果不生影
    響，爰不一一詳予論述，附此敘明。
七、訴訟費用負擔之依據﹕民事訴訟法第78條。
中　　華　　民　　國　　96　　年　　8 　　月　　28　　日
                  民事第一庭  法  官  陳靜芬
以上正本證明與原本無異。
如對本判決上訴須於判決送達後20日內向本院提出上訴狀。
中　　華　　民　　國　　96　　年　　9 　　月　　4 　　日
                              書記官  阮弘毅
